臺灣基隆地方法院民事判決
109年度重訴字第76號
原      告  簡信行  
被      告  郭簡漢  


訴訟代理人  莊植焜律師
上列當事人間請求返還財產事件，本院於民國110年2月18日言詞
辯論終結，判決如下：
    主      文
被告應給付原告新臺幣柒仟柒佰陸拾玖元，及自民國一百一十年
二月十九日起至返還坐落新北市○○區○○段○○○○○地號土地上如附
圖所示A部分溫室（面積四十點四三平方公尺）、B部分貨櫃屋（
含廁所，面積三十點一四平方公尺）土地之日止，按月給付原告
新臺幣參佰壹拾陸元。
原告其餘之訴駁回。
訴訟費用由被告負擔二千六百分之一，餘由原告負擔。
本判決原告勝訴部分得假執行；但被告如以新臺幣柒仟柒佰陸拾
玖元及到期金額之全額為原告供擔保，得免為假執行。
    事實及理由
一、原告起訴主張：坐落新北市○○區○○段00000地號土地（下稱
    系爭土地）為原告所有，於民國94年起出租予訴外人許榮耀
    ，許榮耀在系爭土地上設置貨櫃鐵皮屋、搭建溫室，種植樹
    木、栽種盆栽等，並於102年7月間同意無償讓被告居住於貨
    櫃鐵皮屋，且在系爭土地上種植樹木及盆栽，許榮耀於108
    年1月31日租期屆滿後搬離，被告仍持續占有系爭土地，係
    無法律上之原因而獲得相當於租金之不當得利，致原告受有
    相當於租金之損害，為此請求被告返還不當得利新臺幣（下
    同）20,000,000元等語。
二、被告抗辯略以：
　㈠兩造係同父同母所生之親兄弟，父親簡阿盆早於祖父簡丁農
    死亡，被告雖曾由訴外人郭名芳收養，但已於53年4月24日
    終止收養關係，郭名芳明知與被告間並無真實血緣關係，卻
    逕向戶政機關申請認領獲准，所為認領自屬無效，並無改變
    被告與生父簡阿盆間之親子關係，故被告對祖父簡丁農所遺
    土地確有繼承權。原告與叔父簡正治在未獲被告同意下，於
    64年間共同出售新北市○○區○○段000○0地號土地及新北市萬
    里區磺潭里員潭子農地，由原告獨占出售價款16,000,000元
    ，雙方因此發生爭執，經叔父簡正治居中協調，原告承諾將
    系爭土地移轉登記予被告所有，但叔父簡正治死亡後，原告
    竟拒絕辦理所有權過戶事宜，原告既負有移轉系爭土地所有
    權及交付予被告之義務，即使被告於許榮耀租約到期搬離後
    仍持續占有系爭土地，對原告仍屬有權占有，被告並無不當
    得利可言。
  ㈡又在原告與許榮耀租約存續期間，被告係經許榮耀同意使用
    系爭土地，自非無權占有，且實際使用僅70.57平方公尺，
    參酌原告將系爭土地全部出租許榮耀之1年租金僅50,000元
    ，原告主張被告獲有不當得利20,000,000元，顯不足採。
  ㈢並答辯聲明：原告之訴駁回。　　　
三、查原告將其所有系爭土地於94年起出租予訴外人許榮耀，許
    榮耀在系爭土地上設置貨櫃鐵皮屋、搭建溫室，種植樹木、
    栽種盆栽等，並於102年7月間同意無償讓被告居住於貨櫃鐵
    皮屋，且在系爭土地上種植樹木及盆栽，許榮耀於108年1月
    31日租期屆滿後搬離，被告仍持續占有系爭土地如附圖A、B
    所示共70.57平方公尺等事實，業經本院核閱臺灣基隆地方
    檢察署107年度偵字第4335號偵查卷宗屬實，且為被告所不
    爭執，堪信為真實。
四、按無法律上之原因而受利益，致他人受損害者，應返還其利
    益，為民法第179條前段所明定。又無權占有他人不動產，
    可能獲得相當於租金之利益，復為社會通常之觀念（最高法
    院61年台上字第1695號判例參照）。查被告於占有系爭土地
    之初，係基於與系爭土地承租人許榮耀間之使用借貸關係，
    故在許榮耀與原告間之租約於108年1月31日屆滿前，被告並
    非無權占有，惟許榮耀於108年1月31日租期屆滿後搬離，被
    告仍持續占有系爭土地共70.57平方公尺，並未舉證證明其
    有權占有系爭土地之有利事實，即欠缺合法占有權源而屬無
    權占有，自獲得相當於租金之利益，揆諸上開說明，應屬無
    法律上之原因而受有相當於租金之利益，致原告受有損害甚
    明，原告請求被告就所占用土地給付相當於租金之不當得利
    ，自屬有據。本院審酌原告將系爭土地全部931.94平方公尺
    以1年租金50,000元出租予許榮耀，依此計算，被告自108年
    2月1日起至110年2月18日言詞辯論終結之日止，獲得相當於
    租金之不當得利7,769元（計算式：50,000元÷931.94平方公
    尺÷365×70.57平方公尺×749天＝7,769元，元以下四捨五入，
    以下同），及自110年2月19日起至返還系爭土地之日止每月
    獲得相當於租金之不當得利316元(計算式：50,000元÷931.9
    4平方公尺×70.57平方公尺÷12＝316元），原告依民法第179
    條規定，請求被告給付如主文第1項之所示，為有理由，應
    予准許，逾此範圍之請求，為無理由，應予駁回。
五、本判決所命給付之金額未逾500,000元，依民事訴訟法第389
    條第1項第5款規定，應依職權宣告假執行，併酌情宣告被告
    預供相當之擔保金額後，得免為假執行。
六、據上論結，本件原告之訴為一部有理由，一部無理由，依民
    事訴訟法第79條、第389條第1項5款、第392條，判決如主文
    。　　
中　　華　　民　　國　　110 　年　　3 　　月　　4 　　日
                  民事庭法　官　陳湘琳　　　　　
以上正本係照原本作成。
如對本判決上訴，須於判決送達後20日內向本院提出上訴狀。如
委任律師提起上訴者，應一併繳納上訴審裁判費。
中　　華　　民　　國　　110 　年　　3 　　月　　4 　　日
                        書記官　林亭如